【裁判字號】    95,交抗,703
【裁判日期】    951207
【裁判案由】    聲請再審
【裁判全文】
臺灣高等法院刑事裁定                 95年度交抗字第703號
抗  告  人
即再審聲請人  甲○○
上列聲請人因聲請再審案件，不服臺灣板橋地方法院95年6月16
日所為之裁定（臺灣板橋地方法院95年度聲再字第7號），提起
抗告，本院裁定如下：
    主  文
抗告駁回。
    理  由
一、原裁定略以：聲請再審意旨指聲請人固與被害人蔡惠玲於上
    開判決認定之時地發生擦撞，惟聲請人並未駕車逃逸，上開
    事實被害人可傳訊到庭說明，然原審未予傳訊，逕依其於偵
    查中之證述，即遽認聲請人涉犯刑法第一百八十五條之四規
    定之犯行，顯非適法等語。惟查本案除有被害人蔡惠玲警詢
    筆錄外，檢察官並於九十四年八月九日偵查中傳喚蔡惠玲到
    庭具結作證，有偵訊筆錄在卷可憑，聲請人所指證人即被害
    人蔡惠玲，其於上開案件警詢、偵查、審理時早已知悉有證
    人存在。況且，聲請人於本院九十四年度交訴字第一○七號
    案件審理中自白犯罪，未聲請傳喚被害人作證，況本院於九
    十四年十月十三日進行簡式審判程序提示被害人蔡惠玲於警
    詢及偵查中證詞時，聲請人亦答以：「是她衝出來撞我，但
    我是轉彎車，其餘沒有意見」等語，是以上開判決業已審酌
    被害人於警詢、偵查中之證述始為聲請人有罪之認定，顯見
    被害人蔡惠玲之證言，並非刑事訴訟法第四百二十條第一項
    第六款規定之審判當時已經存在，為法院及當事人所不知，
    事後始經發現之「確實之新證據」甚明。因而裁定駁回再審
    聲請等語。
二、抗告意旨略以：
（一）按訊問被告應先告知下列事項：得請求調查有利之證據；
      被告之自白，不得作為有罪判決之唯一依據，仍應調查其
      他必要之證據，以察其是否與事實相符，刑事訴訟法第95
      條、第156條第2項分別定有明文。證人蔡惠玲未經傳訊到
      庭說明，原審未予調查，亦未告知抗告人得聲請傳訊證人
      。
（二）抗告人固於原審自白犯罪，惟原審並未踐行刑事訴訟法第
      95條規定之告知義務，即未告知抗告人得請求調查有利之
      證據，致抗告人未及時聲請傳訊證人蔡惠玲，此即屬審判
      當時已經存在，為法院及當事人所不知，事後始經發現之
      「確實之新證據」。
（三）按被告以外之人於審判外之言詞或書面陳述，除法律有規
      定者外，不得作為證據，刑事訴訟法第159條定有明文。
      是以上開條文規定，證人蔡惠玲於警詢、偵查中所為之證
      述，自不具有證據能力。原審遽採證人蔡惠玲之證述，即
      率予認定抗告人涉犯刑法第185條之因駕車肇事逃逸罪，
      顯非適法。
三、按因發見確實之新證據，足認受有罪判決之人應受無罪之判
    決者得聲請再審，固為刑事訴訟法第四百二十條第一項第六
    款所明定。惟（一）前所謂發見新證據，係指該證據當時已
    經存在，為法院及當事人所不及知，不及調查斟酌，至其後
    始行發見，且就證據本身形式上觀察，固不以絕對不須經過
    調查程序為條件，但必須顯然可認為足以動搖原有罪確定判
    決，而為受判決人無罪、免訴、免刑或輕於原判決所認罪名
    之判決者為限。此受理聲請再審之最後事實審法院，應就聲
    請再審理由之所謂「新證據」，是否具備事實審判決前已經
    存在，為法院、當事人所不知，事後方行發見之「嶄新性」
    ，及顯然可認足以動搖原有罪確定判決，應為無罪、免訴、
    免刑或輕於原判決罪名之「顯然性」二要件，加以審查，為
    判斷應否准予開始再審之準據。（最高法院八十五年度台抗
    字第三０八號判決參照）（二）次查此所謂「確實之新證據
    」，係指其證據之本身在客觀上可認為真實，勿須經過調查
    ，即足以動搖原判決，使受刑人得受有利之裁判者而言，若
    在客觀上就其之真實性為如何，尚欠明瞭，非經相當之調查
    ，不能辨其真偽，即與確實新證據之「確實」含義不符，自
    難據為聲請再審之理由（最高法院七十年度台抗字第一六一
    號判決參照）。（三）又若判決前已經當事人提出或聲請調
    查之證據，經原法院捨棄不採者，即非該條款所謂發見之新
    證據，不得據為聲請再審之原因。（最高法院七十七年度台
    上字第五十五號、七十八年度台抗字第一四五號判決參照）
    綜上所述，刑事訴訟法第四百二十條第一項第六款所謂發見
    新證據，係指該證據當於事實審法院判決前已經存在，為法
    院及當事人所不知及調查斟酌，而於判決事後始經發見者而
    言，該證據之成立並非在判決確定之後始成立，且該證據必
    須毋須經調查程序，或經原法院不採者，並顯然可認為確實
    足以動搖原確定判決，而為受判決人有利之判決者為限。
四、經查：
（一）本件聲請再審意旨係以抗告人固與被害人蔡惠玲於上開判
      決認定之時地發生擦撞，惟當時聲請人並未駕車逃逸，可
      傳訊被害人到庭說明，然原審未予傳訊，逕依被害人於偵
      查中之證述，即遽認聲請人涉犯刑法第一百八十五條之四
      規定之犯行，顯非適法等語。
（二）惟查：本案係經被害人蔡惠玲於聲請人肇事逃逸後，記下
      車號報警處理而查獲，而被害人蔡惠玲除於警訊時指訴明
      確明確，製有警詢筆錄外，並經檢察官於九十四年八月九
      日偵查中傳喚其到庭已證人身分具結證時，亦有偵訊筆錄
      在卷可憑（參見臺灣板橋地方法院檢察署九十四年度偵字
      第一二二五五號偵查卷第三十四頁），而被害人作證時抗
      告人亦在場聽聞，是抗告人所指證人即被害人蔡惠玲，其
      於上開案件警詢、偵查、審理時早已知悉有證人存在。況
      且，聲請人於原審九十四年度交訴字第一○七號案件審理
      中自白犯罪，並未聲請傳喚被害人作證，原審於九十四年
      十月十三日進行簡式審判程序提示被害人蔡惠玲於警詢及
      偵查中證詞時，聲請人亦答以：「是她衝出來撞我，但我
      是轉彎車，其餘沒有意見」等語，此有簡式審判筆錄在卷
      足稽（參見原審九十四年度交訴字第一○七號卷第十九頁
      ），是以上開判決業已審酌證人即被害人蔡惠玲於警詢、
      偵查中之證述始為聲請人有罪之認定，有上開判決附卷足
      考，顯見被害人蔡惠玲之證言，並非刑事訴訟法第四百二
      十條第一項第六款規定之審判當時已經存在，為法院及當
      事人所不知，事後始經發現之「確實之新證據」甚明。揆
      諸首揭規定，本件再審聲請為無理由，原審因認聲請人之
      再審聲請無理由，而依刑事訴訟法第四百三十四條第一項
      之規定，裁定駁回之，經核並無不合，抗告人提起抗告，
      猶執陳詞主張原判決未盡告知義務，即未告知抗告人得請
      求調查有利之證據，致抗告人未及時聲請傳訊證人蔡惠玲
      到庭，並依證人蔡惠玲於警訊及偵查時之證述，認定抗告
      人涉犯刑法第185條之因駕車肇事逃逸罪云云，其抗告仍
      無理由，應予駁回。
五、據上論斷，應依事訴訟法第四百十二條，裁定如主文。
中    華    民    國    95    年    12    月    7     日
                  刑事第七庭    審判長法  官   陳正雄
                                      法  官   許宗和
                                      法  官   許錦印
以上正本證明與原本無異。
不得抗告。
                                      書記官   楊妙恩
中    華    民    國    95    年    12    月    11    日


司法院資訊處製作；財團法人民間司法改革基金會備份。
